臺灣桃園地方法院刑事判決              100年度訴字第629號
公  訴  人  臺灣桃園地方法院檢察署檢察官
被      告  宋兆珍
選任辯護人  姚宗樸律師
上列被告因違反毒品危害防制條例案件，經檢察官提起公訴（10
0 年度偵字第5816號），本院判決如下︰
    主  文
宋兆珍販賣第二級毒品，累犯，處有期徒刑柒年貳月。扣案之第
二級毒品甲基安非他命壹包（毛重壹點玖公克，驗前淨重壹點陸
公克，驗餘淨重壹點伍玖零公克）、第二級毒品甲基安非他命
壹包（毛重壹點壹陸公克，驗前淨重零點玖陸公克，驗餘淨重零
點玖伍陸公克），均沒收銷燬之；扣案之電子磅秤壹台、行動
電話壹支（不含SIM 卡），均沒收；扣案之販賣第二級毒品所得
新台幣仟元沒收。
    事  實
一、宋兆珍前於民國98年間，因施用毒品案件，經臺灣桃園地方
    法院以98年度壢簡字第1375號判決判處有期徒刑4 月確定，
    於99年2 月24日執行完畢。詎猶不知警惕，明知甲基安非他
    命（起訴書皆誤載為安非他命，均予更正）係毒品危害防制
    條例第2 條第2 項第2 款所列管之第二級毒品，不得持有、
    販賣，竟基於販賣第二級毒品甲基安非他命以牟利之犯意，
    於100 年2 月1 日下午4 時28分許，接獲薛志豪以門號0000
    000000號行動電話撥打給宋兆珍使用之門號0000000000號行
    動電話與宋兆珍聯繫，詢問有無「東西」（指甲基安非他命
    ）並相約見面，薛志豪旋於同日下午4 時57分許抵達位於桃
    園縣中壢市○○路271 巷26弄21號5 樓宋兆珍之租屋處外，
    再以上揭門號與宋兆珍聯繫並進入屋內，宋兆珍當場取出甲
    基安非他命1 包（下稱「編號1 甲基安非他命」）及電子磅
    秤1 台，從中秤量甲基安非他命1 包（下稱「編號2 甲基安
    非他命」，含袋毛重1.16公克，驗前淨重0.96公克，因鑑驗
    取用0.0064公克用罄，驗餘淨重0.9536公克）交付予薛志豪
    ，並收取薛志豪交付之新臺幣（下同）3,000 元，以3,000
    元之價格販賣編號2 之甲基安非他命1 包予薛志豪。適有桃
    園縣政府警察局中壢分局警員據報而前往該址附近埋伏，於
    同日下午5 時許，見薛志豪自上址離開，遂上前盤查，經同
    意搜索而查獲薛志豪持有甫自宋兆珍處購得之編號2 甲基安
    非他命1 包（薛志豪涉犯施用毒品罪部分，已由檢察官另案
    偵辦），再於上址逮捕因另案遭通緝之宋兆珍，且於屋內電
    腦桌上扣得宋兆珍所有供分裝剩餘之編號1 甲基安非他命1
    包（含袋毛重1.9 公克，驗前淨重1.6 公克，因鑑驗取用0.
    0097公克用罄，驗餘淨重1.5903公克），及宋兆珍所有供犯
    本罪所用之電子磅秤1 台、行動電話1 支（內附有不知情之
    宋兆慶所有之0000000000號門號SIM 卡1 張），並扣得其販
    賣第二級毒品所得3,000 元，而悉上情。
二、案經桃園縣政府警察局中壢分局報告臺灣桃園地方法院檢察
    署檢察官偵查起訴。
    理  由
壹、程序部分
一、供述證據之證據能力
  (一)被告之自白按被告之自白，非出於強暴、脅迫、利誘、詐欺
    、違法羈押或其他不正方法，且與事實相符者，得為證據，
    刑事訴訟法第156 條第1 項定有明文。此項證據能力之限制
    ，係以被告之自白必須出於其自由意志之發動，用以確保自
    白之真實性。而所謂非任意性之自白，係指實施刑事訴訟之
    公務員以強暴、脅迫、詐欺、利誘、疲勞訊問、違法羈押或
    其他不正方法取得之自白而言，而此等不正方法必須所實施
    之方法對於被告或共同被告足以產生自由意志之壓制而造成
    違反意願之效果者，始足當之（最高法院99年度台上字第
    2210號判決參照）。本件被告於警詢時之供述及偵訊中之部
    分自白，被告及其辯護人於本院準備程序及審理時就該項證
    據之證據能力未表示異議，且查無有何上開出於強暴、脅迫
    、利誘、詐欺、違法羈押或其他不正方法取供之情形，況被
    告於警詢及偵訊中就本件所涉之犯行均非全部坦認，足認被
    告當時應無因外力而影響陳述任意性之情事，確能憑己意自
    由陳述，故均認有證據能力，自得執為對其不利認定之依據
    。又被告於本院100 年8 月25日行準備程序時自白犯罪（見
    本院卷第58頁以下），雖其嗣後辯稱：因於100 年8 月20日
    遭收押禁見，慌了，想交保，同房牢友告知承認就可以交保
    ，所以才自白認罪云云。查被告經本院依法傳喚、拘提未到
    案後發布通緝，而於100 年8 月20日遭警緝獲歸案，並因犯
    嫌重大，有事實足認有串證之虞，且經傳拘未到而有逃亡之
    虞，所犯為最輕本刑為5 年以上有期徒刑之重罪，自同日起
    執行羈押並禁止接見、通信等情，有本院100 年8 月20日訊
    問筆錄及押票1 份在卷可稽，被告既知上揭羈押事由，是否
    坦承不諱自非
    法官裁定被告是否能獲得交保之唯一考量，況且要否羈押與
    被告於準備程序中就被訴事實應如何答辯顯屬二事，被告既
    自稱聽信同房牢友而自白犯行，當係其依起訴後揭示之相關
    事證，自行權衡利害後，本於自由意志而為供述，又遍查卷
    內並無顯現公務員違法取證或以不正方法取得被告自白之情
    形，顯見被告所辯尚屬無稽，是被告於本院準備程序所為自
    白，以及其在本院審理中之部分自白，與事實相符者（詳後
    述），具有證據能力，得作為本判決認定事實之依據。
  (二)被告以外之人於審判外之言詞陳述
    1.證人薛志豪於警詢時之陳述：
      按被告以外之人於審判外之言詞或書面陳述，除法律有規
      定者外，不得作為證據，刑事訴訟法第159 條第1 項定有
      明文。惟被告以外之人於檢察事務官、司法警察官或司法
      警察調查中所為之陳述，與審判中不符時，其先前之陳述
      具有較可信之特別情況，且為證明犯罪事實存否所必要者
      ，得為證據，同法第159 條之2 亦有明文。至其所謂「具
      有較可信之特別情況」，應係指該被告以外之人於檢察事
      務官、司法警察官或司法警察調查中所為之陳述，與審判
      中不符，而其先前之陳述，從客觀上之環境或條件等情況
      加以觀察，有足以取代審判中經反對詰問之可信性保證者
      而言（最高法院96年度台上字第5979號判決意旨參照）。
      經查：證人薛志豪於警詢時之證述，乃被告以外之人於審
      判外之陳述，屬傳聞證據，且被告宋兆珍之辯護人已就上
      開供述之證據能力表示爭執（見本院卷第162 頁背面），
      然本院審酌上開供述雖屬傳聞證據，惟證人薛志豪於警詢
      之詢問過程，係出於自由意志，業據證人薛志豪陳明在卷
      （見本院卷第198 頁背面），查無違法取證之瑕疵存在，
      且於本院審理中業已傳喚其到庭以證人身分作證，並准許
      被告對於該證人當庭及先前陳述進行詰問，此有本院審判
      筆錄在卷可考，即已賦予被告對於證人薛志豪對質詰問機
      會，因之，參諸刑事訴訟法159 條規定之立法意旨原即在
      保障被告之對質詰問權以觀，該證人於審判外之警詢時所
      為之證述，既已經被告於審理中經交互詰問予以核實，則
      該證人於審判外陳述與審判時所述意旨相符之部分，其屬
      傳聞證據之瑕疵，應已治癒，業可認非仍屬傳聞，而已無
      依該條規定排除之必要，自有證據能力。至於證人薛志豪
      警詢中所述與審判中不符之部分，稽以有後述「貳、一、
      (四)、3.」揭載之理由，其警詢之陳述自具有較可信之特別
      情況，且為證明犯罪事實存否所必要者，是上開證人警詢
      中所述與審判中不符之部分，依刑事訴訟法第159 條之2
      規定，亦應有證據能力。
    2.證人薛志豪於偵查中之證述：
      本院下列所引用之證人薛志豪於偵查中之證述，固屬被告
      以外之人於審判外之陳述，惟被告及其辯護人於本院準備
      程序及審理時均不爭執其證據能力（見本院卷第58頁背面
      、第162 頁背面），復未於言詞辯論終結前聲明異議，有
      本院審判筆錄在卷可考，依刑事訴訟法第159 條之5 第2
      項、第1 項規定，視為同意作為證據。本院並審酌證人薛
      志豪於偵查中所為陳述作成之情況，均係出於自由意志，
      並無證明力顯然過低之情形，亦經具結，符合法定要件，
      且無顯不可信之情狀，而本院審理時亦已傳喚薛志豪到庭
      以證人身分具結作證，並由被告及其辯護人就該證人當庭
      及先前之陳述進行詰問，賦予被告對質詰問之機會，已如
      前述，應認有證據能力。
二、本院下列所引用卷內之文書證據、證物之證據能力部分，並
    無證據證明係公務員違背法定程序所取得，且檢察官、被告
    及其辯護人於本院亦均未主張排除下列文書證據之證據能力
    （見本院卷第162 頁背面），且迄本院言詞辯論終結前均未
    表示異議，本院審酌前揭文書證據、證物並無顯不可信之情
    況與不得作為證據之情形，依刑事訴訟法第158 條之4 反面
    解釋及第159 條之4 之規定，應認均有證據能力。
貳、實體部分：
一、訊據被告宋兆珍矢口否認有販賣毒品之犯行，先辯稱：薛志
    豪身上遭查扣之毒品並非伊所交付，是承辦警員從桌上查獲
    之毒品自行分裝成2 包，就說是薛志豪身上起獲的。且當時
    伊身上總共有8,000 元，其中遭扣案的3,000 元不是薛志豪
    交付要買毒品的錢云云（見本院卷第160 頁背面至161 頁）
    ，之後又改稱：薛志豪身上遭查扣之毒品為伊所交付，至於
    薛志豪放在桌上的3,000 元應該是「阿德」要還伊的欠款，
    沒有販賣毒品給薛志豪云云（見本院卷第204 頁）。被告之
    辯護人亦為被告提出辯護意旨略以：本件公訴人認被告涉犯
    毒品危害防制條例第4 條第2 項之罪，係以施用毒品者即證
    人薛志豪之指述為證據，然證人薛志豪之證詞前後差異極大
    ，又無監聽譯文等證據可資佐證，請求為無罪之諭知。惟查
    ：
  (一)證人薛志豪於100 年2 月1 日下午5 時許，在桃園縣中壢市
    ○○路271 巷26弄21號5 樓門口，遭警查獲持有透明結晶狀
    物品1 包（毛重1.16公克，淨重0.96公克）等情，有此部分
    之查獲現場照片暨扣案物照片共4 張在卷可稽（見偵卷第67
    頁、68頁上方、69頁下方照片），且該扣案之透明結晶狀物
    品1 包（即編號2 ，含袋毛重1.16公克，驗前淨重0.96公克
    ，因鑑驗取用0.0064公克用罄，驗餘淨重0.9536公克）經送
    鑑驗結果，呈第二級毒品甲基安非他命陽性反應，亦有臺灣
    檢驗科技股份有限公司報告編號UL/2011/00000000號濫用藥
    物檢驗報告1 份附卷足憑（見偵卷第112 頁），足認證人薛
    志豪所持有係第二級毒品甲基安非他命無誤。
  (二)再查，上開扣案編號2 甲基安非他命1 包係被告於100 年2
    月1 日下午約5 時左右，在其租屋處交付予薛志豪之事實，
    業據證人薛志豪於本院審理時證稱：「（檢察官問：在你身
    上查獲的安非他命是否是宋兆珍秤給你的？）是宋兆珍給我
    的。是宋兆珍親手交給我的。」等語明確（見本院卷第200
    頁背面），且與其於警詢、偵查中之證述相符（見偵卷第34
    頁、第81頁、第104 頁），亦與被告於偵查中及本院審理時
    供稱：警察在薛志豪身上查到的毒品是伊給薛志豪等情相符
    （見偵卷第88頁，本院卷第58頁、第204 頁）。至於被告於
    本院審理中一度辯稱：該包毒品係警員自行分裝，伊未交付
    毒品予薛志豪云云（見本院卷第161 頁背面、第181 頁正面
    ），此不僅與證人薛志豪前揭證述及被告自己於偵查中之供
    述不符，證人薛志豪於本院審理時亦證稱：其身上遭查獲之
    該包安非他命不是警察自己裝的等語甚明（見本院卷第201
    頁正面），況被告為上開辯解後又改供稱：「有交給他這1
    包安非他命。」（見本院卷第204 頁正面），是被告否認交
    付毒品乙節並不可採。綜上，扣案之編號2 甲基安非他命1
    包係被告於上揭時、地交付予薛志豪等情，應堪認定。
  (三)又證人薛志豪於警詢、偵查及本院審理時均證稱：於上揭時
    、地有交付3,000 元予被告等情明確（見偵卷第34頁、第10
    4 頁，本院卷第198 頁以下），且被告於100 年8 月25日本
    院行準備程序時供承：薛志豪有拿3,000 元給伊等語，審理
    時亦自承：當日薛志豪有放3,000 元在桌上等語（見本院卷
    第58頁正面、第204 頁），復有新台幣3,000 元扣案暨臺灣
    桃園地方法院檢察署贓證物款收據1 紙附卷足憑（見本院卷
    第64頁），足認被告當日確有收受由薛志豪所交付之3,000
    元甚明。至於被告曾辯稱：未收受3,000 元云云，乃一時卸
    責之詞，不足採信。
  (四)於此，應再究明者為：被告收取薛志豪所交付之3,000 元之
    原因為何？該筆款項與薛志豪所受領由被告交付之編號2 甲
    基安非他命1 包間是否具對價關係？該筆款項是否即為購買
    毒品之價金？
    1.查證人薛志豪於100 年2 月2 日警詢時證稱：「當時我是
      去屌哥（即宋兆珍）租屋處還我欠屌哥之前500 元，然後
      順便跟屌哥拿新台幣3,000 元的安非他命毒品，我當場有
      把錢給他之後，屌哥就從電腦桌旁的櫃子內取出一包安非
      他命毒品賣給我，重量多少我不知道，就是被警方查獲的
      這一包，我東西拿到之後，我將安非他命放在香煙盒內，
      我就開門要回家，走出門外時，警察就當場抓到我了。」
      、「（警察問：警方所查獲扣案之第二級毒品安非他命是
      你於何時？何地？向何人購買的？）我於100 年2 月1 日
      下午5 時許在桃園縣中壢市屌哥租屋處內以新台幣3,000
      元價格向屌哥購買第二級毒品安非他命1 包來施用。」、
      「我都是以我所有行動電話門號0000000000號撥打屌哥的
      電話0000000000，接通後我告訴屌哥我要還他錢，之後我
      問他有沒有，屌哥就告訴我說來他家再說。我到屌哥家之
      後，先還他錢之後，就再向屌哥以現金的方式購買安非他
      命毒品，現場我跟屌哥是一手交錢一手交易，沒有至其他
      地點交易取貨。」（見偵卷第34至36頁）；於100 年4 月
      20日檢察官偵查時證稱：「（檢察官問：是否於100 年2
      月1 日在中壢市○○路271 巷26弄21號5 樓因持有安非他
      命0.96公克為警方查獲？）是。（檢察官問：你為何身上
      會持有安非他命？）我是當天下午3 、4 點下班後以0000
      000000、0000000000其中之一的電話撥打宋兆珍的手機，
      我跟他說我要過去上開地點，講完電話後我從龜山工作地
      就騎機車到上開地點，宋兆珍就從電腦桌上有吸食器，我
      就問宋兆珍有無「東西」，宋兆珍說有，在我還沒有看清
      楚，宋兆珍就把安非他命及磅秤（拿）出來，當場秤0.96
      公克安非他命給我，我就付給宋兆珍3,000 元。」等語明
      確（見偵卷第104 頁）。依證人薛志豪所言，其所交付3,
      000 元予被告之目的係用以向被告購買毒品甚明。又證人
      薛志豪就當日交付與被告之款項總數究為3,500 元或3,00
      0 元，於警詢及偵查中雖不一致，但其中至少有3,000 元
      係用作給付購買毒品之價金乙情應屬一致。
    2.至於證人薛志豪於100 年2 月2 日檢察官訊問時雖證稱：
      「我今天還他賭博的錢3,500 元」、「（檢察官問：你還
      他錢和他給你安非他命有何關聯？）就是我還他錢，他就
      給我一點安非他命。」、「（檢察官問：你有再給他安非
      他命的錢嗎？）沒有。」、「（檢察官問：那你確定查到
      的毒品是宋兆珍給你的，沒有收你錢？）是。」（見偵卷
      第80至81頁），然其於同年4 月20日檢察官訊問時除證稱
      當日係以3,000 元向宋兆珍購得遭扣案之編號2 甲基安非
      他命1 包外，並證稱：「（檢察官問：你為何先於警詢中
      承認跟宋兆珍購買安非他命，後來有在偵查庭中改稱給宋
      兆珍的3,000 元是賭債？）因為我與宋兆珍於2 月2 日在
      地檢署的拘留室中，宋兆珍與我是關在一起的，而且我們
      在拘留室中可以隨意走動，宋兆珍過來跟我說，叫我講說
      這3,000 元是要還賭債，不是購買安非他命的錢。（檢察
      官問：你跟宋兆珍有任何賭債關係嗎？）沒有。（檢察官
      問：你們還有其他金錢往來關係嗎？）沒有。（檢察官問
      ：這筆3000元就是你跟宋兆珍購買安非他命的錢？）是。
      」（見偵卷第104 至105 頁），而參以被告於警詢時係供
      稱：警方在我身上發現有現金總共7,000 多元，裡面有3,
      000 元是綽號阿豪之男子借給我過年的等語（見偵卷第17
      頁），但於同日偵訊時卻改稱賭債等語，按向他人借款與
      他人償還債務顯屬二事，一般人均不至於相混淆，再佐以
      被告與證人薛志豪係於相同時地遭桃園縣政府警察局中壢
      分局警員查獲逮捕並解送至臺灣桃園地方法院檢察署候訊
      ，於檢察官訊問前，二人不乏有見面機會，況再稽以證人
      薛志豪與被告於100 年2 月2 日之陳述均僅籠統泛稱賭債
      云云，未詳述債務發生之時間、地點，證人薛志豪事後證
      稱當時宋兆珍要求串供之情尚非無據，是證人薛志豪於10
      0 年2 月2 日就其證述所交付3,000 元予被告之原因為賭
      債乙節，難信為真實。
    3.嗣證人薛志豪於本院審理中又改證稱：「我有欠另一名同
      事錢，該名同事有欠宋兆珍錢，該名同事叫我直接還給宋
      兆珍。」、「我是欠該名同事錢，在工地玩撲克牌的錢。
      該名同事欠宋兆珍什麼錢我不清楚。」、「（該名同事）
      綽號阿德，真實姓名、聯絡方式我都不知道。」（見本院
      卷第199 頁），此不僅與其於警詢及偵查中之證述大相逕
      庭，且債務關係究竟存在於何人之間乙事，亦即究係為清
      償自己所積欠之債務，或代他人償還債務，抑或有債務移
      轉承擔之情，事涉己身及債權人權益，一般人均不至於誤
      認，且不論證人薛志豪就上開其與「阿德」間債權債務關
      係發生之原因、時間、地點均已語焉不詳，被告與證人薛
      志豪於先前之訊問中亦從未提及此一年籍及聯絡方式均不
      詳之「阿德」，甚至被告於偵訊時供稱：「（檢察官問：
      那薛志豪給你錢是做什麼？）薛志豪之前賭博欠的。」（
      見偵卷第88頁），於本院100 年8 月20日訊問時供稱：「
      （法官問：你與薛志豪有無金錢上的往來？）有，薛志豪
      欠我2 萬元，原因是因為我去一間拆廢鐵工廠上班，老闆
      將我的薪水交給薛志豪，請他轉交給我，但是薛志豪沒有
      把錢給我，有二萬元。因為我們之前還有賭博等金錢上的
      往來，賭博的時間太久，我不記得了，我跟薛志豪都是在
      我家賭，還有其他朋友，我們賭18豆子... 」（見本院卷
      第43頁背面），於100 年10月31日本院行準備程序中則稱
      ：「薛志豪給我的是5 千元，而且是前一天給我的，那是
      欠我的抓豆子的賭債。」（見本院卷第161 頁背面），從
      未提及「阿德」，且均直指係被告與證人薛志豪間之債權
      債務關係，至100 年11月30日於證人薛志豪證述後，始附
      和其詞改口稱：薛志豪放在桌上的3,000 元應該是「阿德
      」要還伊的欠款云云（見本院卷第202 頁背面以下），足
      見證人薛志豪於審理中證稱該3,000 元係「阿德」償還被
      告欠款一事，乃臨訟虛構杜撰迴護被告之詞，不足採信。
      是以證人薛志豪於本院審理中之證述與其於警詢中之證述
      ，其中不一致之部分，於警詢之證述遭受被告干擾程度較
      小，且與之後於100 年4 月20日偵查中證述內容相符，自
      具有較可信之特別情況。
    4.綜上，被告當日收取薛志豪所交付之3,000 元，即係薛志
      豪所支付用以向被告購買編號2 甲基安非他命之價金。至
      於被告警詢時先稱：係向薛志豪借款，偵查中又改稱：薛
      志豪積欠伊賭債，至本院訊問時，先供稱：係拆廢鐵積欠
      薪水2 萬元及賭骰子積欠賭債，末又改稱：是第三人「阿
      德」所償還之欠款云云，前後辯解不一，差異極大，與證
      人薛志豪上開所述亦有不符，顯係臨訟卸責之詞，不足採
      信。
  (五)復按施用毒品者，其所稱向某人購買之供述，須補強證據以
    擔保其供述之真實性。良以施用毒品者其供述之憑信性本不
    及於一般人，況施用毒品者其供出來源，因而破獲者，法律
    復規定得減輕其刑，其有為偵查機關誘導、或為邀輕典而為
    不實之陳述之可能，其供述之真實性自有合理之懷疑。是本
    院一貫之見解，認施用毒品者關於其向某人購買毒品之供述
    ，必須補強證據佐證，以擔保其供述之真實性，俾貫澈刑事
    訴訟無罪推定及嚴格證明之基本原則。而茲所謂補強證據，
    指其他有關證明施用毒品者之關於毒品交易之供述真實性之
    相關證據而言，必須與施用毒品者關於毒品交易之供述，具
    有相當程度之關連性，而足使一般人對施用毒品者關於毒品
    交易之供述，並無合理之懷疑存在，而得確信其為真實，始
    足當之（最高法院94年度台上字第2033號判決意旨參照）。
    換言之，倘施用毒品者關於毒品交易之供述已經補強證據擔
    保其供述之真實性，自得以之為認定被告犯罪事實之證據。
    查本件被告於100 年2 月1 日下午5 時左右，在桃園縣中壢
    市○○路271 巷26弄21號5 樓租屋處，以每包3,000 元之價
    格，販賣編號2 之第二級毒品甲基安非他命1 包予薛志豪之
    事實，均認定如上，且被告坦承交付毒品與薛志豪並收取薛
    志豪交付之3,000 元之事實，亦如前述，又被告於本院100
    年8 月25日行準備程序時，除就薛志豪當日所交付之3,000
    元辯稱係償還之前積欠之債務外，就其餘被訴事實自白稱：
    「（法官問：100 年2 月1 日下午是否有接到薛志豪撥打電
    話給你？）有。（法官問：目的為何？）薛志豪要向我購買
    安非他命，薛志豪打電話問我有沒有「東西」，沒有講數量
    及金額，我叫他到我的住處。（法官問：扣案的行動電話門
    號0000000000號其內之電話簿有記載阿豪0000000000號是否
    是薛志豪的電話？）是。（法官問：當日是否有完成毒品之
    交易？）有。我從電腦桌的抽屜將毒品拿出來，以電子磅秤
    秤0.96公克，用夾鏈袋包起來交給薛志豪，薛志豪有拿3 千
    元給我。（法官問：於你住處扣得之安非他命是販賣薛志豪
    毒品所剩下的嗎？）是。（法官問：0.96公克你準備要賣多
    少錢？）我忘記了。薛志豪說要1 公克，當時1 公克只有2
    千多元不到3 千元，0.96公克是因為不含袋重，連袋子是1
    公克。」（見本院卷第58頁），此外，並有卷附被告宋兆珍
    使用之0000000000號行動電話與薛志豪使用之0000000000號
    行動電話於100 年2 月1 日之通聯紀錄1 份（見本院卷第12
    2 頁正面）、現場暨扣案物照片共14張（見偵卷第65至71頁
    ）附卷可稽，且有首揭所述之編號2 甲基安非他命1 包及編
    號1 甲基安非他命1 包、電子磅秤1 台、行動電話1 支、新
    台幣3,000 元扣案足憑，又編號1 之甲基安非他命（含袋毛
    重1.9 公克，驗前淨重1.6 公克，因鑑驗取用0.0097公克用
    罄，驗餘淨重1.5903公克）經送鑑驗結果，呈第二級毒品甲
    基安非他命陽性反應，亦有臺灣檢驗科技股份有限公司報告
    編號UL/2011/00000000號濫用藥物檢驗報告1 份附卷足憑（
    見偵卷第114 頁），自足以擔保證人薛志豪前開向被告購買
    毒品之證述之真實性，且核被告之自白亦與事實相符。是被
    告於100 年2 月1 日下午5 時左右，在桃園縣中壢市○○路
    271 巷26弄21號5 樓租屋處，以每包3,000 元之價格，販賣
    編號2 甲基安非他命1 包予薛志豪之事實，應堪認定。
  (六)又按販賣甲基安非他命係違法行為，非可公然為之，且有其
    獨特之販售通路及管道，復無公定價格，容易增減分裝之份
    量，而每次買賣之價量，可能隨時依雙方關係深淺、資力、
    需求量及對行情之認知、來源是否充裕、查緝鬆嚴、購買者
    被查獲時供述購買對象之可能風險評估等，而異其標準，非
    可一概而論，且販賣者從各種「價差」或「量差」或係「純
    度」謀取利潤方式，或有差異，然其所圖利益之非法販賣行
    為目的，則屬相同，並無二致。因之，販賣利得，除經行為
    人（被告）坦承，或其價量至臻明確，確實難以究其原委。
    然按一般民眾普遍認知毒品之非法交易，向為政府查禁森嚴
    且重罰不寬貸，衡諸常情，倘非有利可圖絕無平白甘冒被重
    罰高度風險之理，從而，舉凡其有償交易，除足反證其確另
    基於某種非圖利本意之關係外，通常尚難因無法查悉其買進
    、賣出之差價，而諉無營利之意思，或阻卻販賣犯行之追訴
    （最高法院87年度台上字第3164號判決意旨參照）。本件因
    被告否認犯罪，且其購入甲基安非他命之真實價格無從確知
    ，依被告於警詢時供稱：100 年1 月30日上午，以5,000 元
    向「阿富」購買4 公克的安非他命等語（見偵卷第21頁）計
    算，則1 公克成本約為1,250 元，又其於本院行準備程序時
    供稱：當時1 公克只有2 千多元不到3 千元等語（見本院卷
    第58頁背面），則被告以含袋1 公克3,000 元之價格販賣編
    號2 之甲基安非他命1 包予薛志豪，當有獲利。至於被告之
    後改稱以1 克5,000 元之價格購入，遭查扣之毒品係以1 萬
    元購入云云，與其前2 次所稱之價格差距過大，已難遽信，
    況被告與薛志豪僅係一起吸食毒品而認識（見本院卷第203
    頁背面），並無特殊親誼，竟肯甘冒風險，將甲基安非他命
    出售予薛志豪，當係其間有利可圖所致，藉由含包裝袋重量
    後之些微差距，即為販毒者獲利空間，不論被告究係從「價
    差」或「量差」中謀取販賣毒品之不法利益，均不影響其營
    利意圖之認定，被告交付甲基安非他命予薛志豪並收取相當
    代價，顯有販賣營利之不法意圖，應堪認定。
  (七)綜上，本件被告所犯販賣第二級毒品罪之事證明確，犯行堪
    以認定，應依法論科。
二、論罪科刑
  (一)按甲基安非他命係毒品危害防制條例第2 條第2 項第2 款規
    定列管之第二級毒品，未經許可不得擅自持有、販賣。核被
    告所為，係犯毒品危害防制條例第4 條第2 項販賣第二級毒
    品罪。被告持有甲基安非他命之低度行為，為販賣之高度行
    為所吸收，不另論罪。
  (二)被告前於民國98年間，因施用毒品案件，經臺灣桃園地方法
    院以98年度壢簡字第1375號判決判處有期徒刑4 月確定，於
    99年2 月24日執行完畢，此有臺灣高等法院被告前案紀錄表
    1 份在卷足憑，其於徒刑執行完畢後5 年內故意再犯本件有
    期徒刑以上之罪，為累犯，除販賣第二級毒品法定刑無期徒
    刑部分，依法不得加重外，就其餘法定刑部分，應依刑法第
    47條第1 項規定加重其刑。
  (三)再按毒品危害防制條例第17條第2 項規定：「犯第四條至第
    八條之罪於偵查及審判中均自白者，減輕其刑。」係指偵查
    及審判中均有自白犯罪而言，其立法目的係為使犯該條例第
    4 條至第8 條案件之刑事訴訟程序儘早確定，並鼓勵被告自
    白認罪，以開啟其自新之路，爰對犯上開罪名之被告，於偵
    查及審判中均自白時，採行寬厚之刑事政策。所謂「自白」
    ，與「認罪」要屬二事，「自白」乃指被告於刑事追訴機關
    發覺其犯行後，自動供述不利於己之犯罪事實之謂，不論該
    被告之自白，係出於自動或被動、簡單或詳細、一次或多次
    ，或其自白後有無翻異，不以始終承認犯罪為必要，只須自
    白犯罪之社會事實即可，仍可抗辯該行為事實不成立犯罪，
    亦可不表示願意接受刑罰。查本件被告遭查獲後，於警詢中
    否認有販賣毒品甲基安非他命給薛志豪施用之情（見偵卷第
    19至22頁），於偵查中雖坦承當日薛志豪遭查扣之甲基安非
    他命為其所交付，但仍否認係販賣，辯稱：免費轉讓云云（
    見偵卷第88頁），嗣於本院審理時固曾一度坦承查獲當日以
    3,000 元之價格販賣淨重0.96公克之甲基安非他命1 小包予
    薛志豪等情（見本院卷第58頁），惟其之後又改稱：有請薛
    志豪用甲基安非他命等語（見本院卷第161 頁），並否認薛
    志豪遭查扣之編號2 甲基安非他命1 包為其所交付，推稱係
    警員自行分裝云云，之後又改稱有交付該包甲基安非他命予
    薛志豪，但均否認販賣毒品予薛志豪（見本院卷第161 頁背
    面、第181 頁正面、第183 頁正面、第203 至205 頁）。是
    被告於本院行準備程序中固曾一度自白販賣第二級毒品之犯
    罪事實，惟其於偵查中，其自白之社會事實僅止於交付行為
    部分，並未包括販賣行為部分，亦即被告於偵查中（包含司
    法警察詢問時）就其於100 年2 月1 日販賣第二級毒品予薛
    志豪之犯罪事實並未自白犯罪，揆諸首揭立法意旨及說明，
    認本件與毒品危害防制條例第17條第2 項規定「於偵查及審
    判中均自白」之要件不符，無依該條規定減輕其刑之適用。
    又按刑法第59條之酌量減輕其刑，必須犯罪另有特殊之原因
    與環境等等，在客觀上足以引起一般同情，認為即予宣告法
    定低度刑期尤嫌過重者，始有其適用，至情節輕微僅可為法
    定刑內從輕科刑之標準，不得據為酌量減輕之理由（最高法
    院28年度上字第1064號、45年度台上字第1165號、51年度台
    上字第899 號判例意旨參照）。本件被告之犯罪情狀並無存
    有特殊之原因與環境，在客觀上未足以引起一般同情而無可
    憫恕之處，僅於法定刑內斟酌刑法第57條科刑各款事由為已
    足，無破壞既有法定刑而適用刑法第59條規定酌減其刑之餘
    地，均附此敘明。
  (四)爰審酌被告販賣第二級毒品甲基安非他命牟利，危害國民身
    心健康，對社會治安造成損害，其明知此為法所嚴禁，仍無
    視法律禁令而為之，應予非難，惟其所販售毒品之數量不多
    ，獲利有限，併考量其犯罪之動機、目的、手段、生活狀況
    、智識程度、犯後態度等一切情狀，量處如主文所示之刑，
    以示懲儆。
  (五)末按毒品危害防制條例第18條第1 項前段所規定查獲之毒品
    ，不問屬於犯人與否，均沒收銷燬之，乃刑法第38條第1 項
    第1 款之特別規定。此所稱「查獲」之毒品，係指有罪判決
    書於事實欄內，已經認定為被告有罪事實之毒品，即足當之
    ，不以經當場搜索扣押者為必要，倘未能證明業已滅失，即
    應依上揭特別規定，諭知沒收銷燬（最高法院93年度台上字
    第5088號判決意旨參照）。查扣案編號1 甲基安非他命1 包
    （含袋毛重1.9 公克，驗前淨重1.6 公克，因鑑驗取用0.00
    97公克用罄，驗餘淨重1.5903公克）及編號2 甲基安非他命
    1 包（含袋毛重1.16公克，驗前淨重0.96公克，因鑑驗取用
    0.0064公克用罄，驗餘淨重0.9536公克），經送鑑驗結果，
    均含第二級毒品甲基安非他命成份，已如前述，應依毒品危
    害防制條例第18條第1 項前段之規定宣告沒收銷燬之。又鑑
    定機關鑑驗毒品秤重主要係以傾倒，必要時亦會輔以刮杓刮
    取之方式，然無論依上述何種方式分離，原送驗包裝袋內均
    仍會有微量毒品成分殘留（法務部調查局93年11月16日調科
    壹字第09362396550 號函參照），是直接包裹上開毒品之包
    裝袋各1 只，其內所沾殘之甲基安非他命量微無法與各該包
    裝袋析離，均應一體視為第二級毒品甲基安非他命，爰併依
    毒品危害防制條例第18條第1 項前段規定宣告沒收銷燬。至
    毒品送鑑耗損之部分，既已用罄滅失，自無庸宣告沒收銷燬
    ，附此敘明。又扣案之電子磅秤1 台、行動電話1 支（不含
    SIM 卡）均係被告所有，業據被告供承在卷，且電子磅秤係
    用以分裝量秤本件販賣予薛志豪之甲基安非他命之用，而行
    動電話係持以與薛志豪聯絡買賣毒品之用，亦如前述，均應
    依毒品危害防制條例第19條第1 項規定宣告沒收。扣案之販
    賣第二級毒品甲基安非他命所得3,000 元，為販賣毒品所得
    ，亦應依毒品危害防制條例第19條第1 項之規定宣告沒收。
    至於門號0000000000號SIM 卡1 張，雖係被告販賣毒品時與
    薛志豪聯絡所用，惟該門號之登記名義人為被告之弟宋兆慶
    ，有臺灣大哥大資料查詢表1 紙附卷可佐（見本院卷第62頁
    ），被告於本院審理時亦陳明該張SIM 卡為其弟宋兆慶所有
    （見本院卷第181 頁背面），既非被告所有，本院不予宣告
    沒收。再者，扣案之吸食器1 組、殘渣袋1 只、削尖吸管1
    支及分裝袋2 大包，雖皆為被告所有，然其中之吸食器、削
    尖吸管係被告供其個人施用毒品所用之物，而分裝袋是用以
    裝雜物之用，殘渣袋不清楚是否為施用剩餘等情，業據其陳
    明在卷（見本院卷第181 頁背面至第182 頁），無證據可認
    與本件販賣毒品之犯罪有關，爰不於本案宣告沒收。
三、至於證人薛志豪於本院審理時供前具結後，於案情有重要關
    係之事項即其所交付予被告3,000 元之原因一事證稱：伊欠
    另一名同事錢，該名同事有欠宋兆珍錢，該名同事叫我直接
    還給宋兆珍云云，此部分是否涉犯刑法第168 條偽證罪嫌，
    宜由檢察官另依法偵辦，附此敘明。
據上論斷，應依刑事訴訟法第299 條第1 項前段，毒品危害防制
條例第4 條第2 項、第18條第1 項前段、第19條第1 項，刑法第
11條、第47條第1 項，判決如主文。
本案經檢察官余怡寬到庭執行職務。
中    華    民    國   100    年    12    月    14    日
                  刑事第一庭  審判長法  官  謝順輝
                                    法  官  俞力華
                                    法  官  許曉微
以上正本證明與原本無異。
如不服本判決應於收受判決後10日內向本院提出上訴書狀，並應
敘述具體理由。其未敘述上訴理由者，應於上訴期間屆滿後20日
內向本院補提理由書( 均須按他造當事人之人數附繕本) 「切勿
逕送上級法院」。
                                    書記官  陳孟君
中    華    民    國   100    年    12    月    14    日
附錄本案論罪科刑之法條：
毒品危害防制條例第4 條第2 項製造、運輸、販賣第二級毒品者
，處無期徒刑或7 年以上有期徒刑，得併科新臺幣1 千萬元以下
罰金。